【裁判字號】    92,訴,94
【裁判日期】    920130
【裁判案由】    返還停車位
【裁判全文】
臺灣臺北地方法院民事判決  九十二年度訴字第九四號
    原      告  戊○○
    訴訟代理人  曾子興律師
    被      告  台北國寶大樓管理委員會
    法定代理人  丁○○
    訴訟代理人  乙○○
    被      告  甲○○
    訴訟代理人  丙○○
右當事人間請求給付借款事件，本院判決如左：
    主    文
原告之訴及假執行之聲請均駁回。
訴訟費用由原告負擔。
    事    實
甲、原告方面：
一、聲明：
（一）被告台北國寶大樓管理委員會應將坐落台北縣新店市○○段第一一四一、一一
      五九地號上建物地下三層 (門牌：台北縣新店市○○街二三巷一一至三七單號
      地下三層；建號：五八三一) 如附圖所示Ａ部分面積一三、五六四平方公尺遷
      讓返還原告，並應給付原告新台幣（下同）八萬七千五百元，及自起訴狀繕本
      送達被告台北國寶大樓管理委員會翌日起至返還之日止，按月給付原告三千五
      百元。
（二）確認原告就坐落台北縣新店市○○段第一一四一、一一五九地號上建物地下三
      層 (門牌：台北縣新店市○○街二三巷一一至三七單號地下三層；建號：五八
      三一) 如附圖所示Ｂ部分面積一三、五六四平方公尺與建號五八三一號建物共
      有人間有約定由原告專用之分管關係存在；被告甲○○應將上開部分遷讓返還
      原告，並應給付原告八萬七千五百元，及自起訴狀繕本送達被告甲○○翌日起
      至返還之日止，按月給付原告三千五百元。
（三）第一項聲明原告願供擔保，請准宣告假執行。
二、陳述：
（一）查坐落台北縣新店市○○段第一一四一、一一五九地號上建物 (門牌：台北縣
      新店市○○街二三巷一一至三七單號，即台北國寶大樓；下稱系爭大樓 )之地
      下三層 (門牌：台北縣新店市○○街二三巷一一至三七單號地下三層；建號：
      五八三一；下稱系爭地下室 )，係由訴外人即建商魏錦輝先行劃分停車位後，
      再分售予各區分所有權人依其所承買之車位分別停車使用。原告係向訴外人魏
      錦輝購買系爭大樓中之門牌為台北縣新店市○○街二三巷三七號  ( 建號：六
      ０四０；整編前門牌為安和路三段七五巷二一弄三七號 )之區分建築物暨系爭
      地下室中編號第三四及三五號停車位；又原告於八十六年間曾委託仲介公司出
      售前揭房屋停車位，斯時仲介公司人員曾至管委會查詢上開停車位之使用權屬
      ，依當時管委會總幹事所提供之系爭地下室停車位配置表，上開停車位係配屬
      原告所使用；職是，上開停車位係依分管契約由原告所專用之部分，殆無疑義
      。
（二）前揭系爭停車位係由原告所分管專用之停車位，從無其他系爭地下室之共有人
      曾出而主張其有使用系爭停車位之權源。詎於八十九年間，被告台北國寶大樓
      管理委員會竟以種種非是之理由，片面否認原告分管使用系爭停車位之權利：
  １．關於系爭編號第三五號停車位部分  (即如附圖所示Ａ部分)：關於系爭編號第
      三五號停車位部分 (即如附圖所示Ａ部分，面積一三、五六四平方公尺，現車
      位編號改為Ｂ３－３４) ，為被告台北國寶大樓管理委員會所占用並出租予他
      人停車使用。原告爰本於共有權及分管權利，請求被告台北國寶大樓管理委員
      會應將其無權占用如附圖所示Ａ部分遷讓返還予原告 (至於此部分之直接占有
      人即車位承租人部分，因原告尚無法得知為何人，爰先暫予保留，俟日後查明
      後再行追加之) 。復又系爭大樓地下停車位之租金行情為每車位每月三千五百
      元，被告台北國寶大樓管理委員會無權占用如附圖所示Ａ部分並出租供他人停
      車使用，受有相當於租金之不當得利；原告並依不當得利法則，先行請求被告
      台北國寶大樓管理委員會給付原告自八十九年十一月一日起至九十一年十一月
      三十日止 (原告因不知被告台北國寶大樓管理委員會占用此部分之確切起始日
      期，爰先行為上開之請求，日後再行擴張之），及自起訴狀繕本送達被告台北
      國寶大樓管理委員會翌日起算至返還之日止，返還相當於租金之財產上利益，
      即如聲明第一項所示之金額 (每月租金為三千五百元；八十九年十一月一日起
      至九十一年十一月三十日止計二十五個月； 3,500 * 25 = 87,500 )
  ２．關於系爭編號第三四號停車位部分  (即如附圖所示Ｂ部分)：關於系爭編號第
      三四號停車位部分 (即如附圖所示Ｂ部分，面積一三、五六四平方公尺，現車
      位編號改為Ｂ３－３５) ，被告台北國寶大樓管理委員會亦否認原告就此部分
      之使用權源，並容任被告甲○○占有使用之。被告甲○○無權占用如附圖所示
      Ｂ部分，原告爰本於共有權及分管權利，請求被告甲○○應將其無權占用如附
      圖所示Ｂ部分遷讓返還予原告；又被告甲○○無權占用如附圖所示Ｂ部分供其
      停車使用，受有相當於租金之不當得利，原告並依不當得利法則，先行請求被
      告甲○○給付原告自八十九年十一月一日起至九十一年十一月三十日止 (原告
      因不知被告甲○○占用此部分之確切起始日期，爰先行為上開之請求，日後再
      行擴張之) ，及自起訴狀繕本送達被告甲○○翌日起算至返還之日止，返還相
      當於租金之財產上利益，即如聲明第二項所示之金額  (計算方式同前)。復因
      被告台北國寶大樓管理委員會亦否認原告就此部分之使用權源，茲為除去此法
      律上之不安狀態，即有受確認判決之利益，原告爰併予請求確認原告就此部分
      與建號五八三一號建物共有人間有約定由原告專用之分管關係存在。
乙、被告方面：
一、聲明：原告之訴駁回，並陳明給付之訴被告倘受不利判決，願供擔保請准予宣告
          免為假執行。
二、陳述：
（一）原告登記座落於新店市○○街二十三巷十一號至三十七號地下三層持分萬分之
      五三，持分面積一四．二五平方公尺（合四．三一坪），按其持分比例僅具地
      下三層防空避難室兼停車場之共同使用部份，並無約定專用與分管二個車位之
      使用權。被告台北國寶大樓管理委員會於八十三年三月成立，訴外人即前建商
      魏錦輝拒不交付停車位管理權及相關之車位分配資料，至八十七年三月，前建
      商所有餘屋陸續經法院拍賣結束後，被告台北國寶大樓管理委員會依據台北縣
      新店市○○段外挖子小段二二五二七及二二五二八號「重測後改為新店市○○
      段０五八三一及０五八三二建號建物登記謄本」，及台北縣政府核發七八建店
      字第七四五號地下三、四層竣工圖影本，清理出全體區分所有權人之持分比例
      與面積，並比對建商製訂之「台北國寶大樓（以下簡稱本大樓）住戶管理公約
      及停車位所有人協議書」，整理訂定「本大樓區分所有權人建物面積登記與地
      下三、四層停車位管理說明」、「本大樓各區分所有權人建物登記謄本總面積
      表」，作為區分所有權人停車位使用管理之依據，並將建商不法占有區分所有
      權人共同權益及其不法行為向所有權人作簡要說明。案經八十七年十二月第五
      屆管委會通過實施迄今。本大樓地下停車場依台北縣政府核定之竣工圖，地下
      三層總面積二六八八．七八平方公尺，使用執照載明屬於防空避難室兼停車場
      ，應屬系爭建物全體區分所有權人共有。據原告起訴狀所稱及其所提供之建物
      登記謄本，地下第三層其持分為萬分之五三，該層總面積為二六八八．七八平
      方公尺，則原告於地下三層建物登記持分應為一四．二五平方公尺（合四．三
      一坪），易言之，其持分權利為僅百分之七，相較於本大樓同一地下三層其他
      無車位所有權人之持分權以觀，各持分萬分之三一至萬分之七七，約合二．一
      五至一七．一六坪，其共同使用部分之持分約佔主建物面積之百分之十，故原
      告按其應有部分之持分權，顯無超過他共有人取得約定專用地下第三層停車位
      之權利甚明。又依相關建築法規及現行慣例，除停車位面積外，尚須分攤部分
      車道，停車位需有十坪左右，觀之原告所登記地下三層之持分權力範圍，尚不
      足以持有平面車道車位。訴外人魏錦輝當初出售地下層停車位之持分權利，均
      與買方簽訂「預訂停車場買賣契約書」，同時約定專用車位之編號。原告既無
      車位買賣契約書，自難認定有買受地下三層停車位二個之約定專用權。
（二）原告所提之地下三層停車位使用人編號表，被告否認其證據力。其一，該表為
      影本，究竟有無正本亦無從知曉；其二，該表僅具證明性質，而非買賣約定，
      且未附買賣契約，故不足以認定訴外人與原告間有買賣關係；其三，該表究係
      否為訴外人魏錦輝所為？亦無從證明；其四，該表縱係訴外人魏錦輝所為，在
      國寶大樓公共設施及停車位之管理已移交被告管理下，其未與管委會約定其中
      B3-34及B3-35車位由原告專用，則單方之證明，被告亦不受其拘束。
（三）原告曾分別於八十九年十一月二日及九十年三月十二日委託宏仁法律事務所發
      函，追討四個停車位，被告台北國寶大樓管理委員會於八十九年十一月七日及
      九十年三月三十日以八九及九十北國寶國字第○四三及○一七號函覆，略述如
      次：
  １．依原告所提建物登記謄本各區分所有權人公設持分面積分別為萬分之三十一至
      七十一，約各佔其主建物面積之百分之十至十一約二點一五至十七點一六坪。
      其中持分十七點十六、十點七四、十點二五、八點七、八點五坪者各一戶、四
      點五坪者三十一戶，共有五十四戶並無車位使用權。另配置車位者前建商均依
      停車位協議書每車位增加持分面積十四平方公尺、約四點三坪。其中仍有三戶
      雖增加四點三坪，但其車位已被建商轉售。原告僅持分共同使用部分萬分之五
      十三、佔其主建物面積比例百分之七，為公設比例最低者，其持分面積僅四點
      三一坪並未增加每車位面積十四平方公尺，故原告並無地下三層車位之使用權
      。。
  ２．前建商之配偶阮秀琴原為21號十六及十七樓之所有權人，上項持分面積為十七
      點十六坪、原車位配置表車位編號為B3-43及B3--44，於八十六年間被查封法
      拍前分別搭配其餘屋予以轉售，由於法拍公告中載明為共同使用部份不點交，
      造成本會管理上之極端困擾。故其原始車位配置表既不足採信亦不具法律效力
      。
３．原告於九十年五月對第七屆主委孫海強提出竊占告訴，主張系爭建物地下三層
      編號34、35及地下四層08、36車位為其所有。經台灣台北地方法院檢察署檢察
      官以無法確認告訴人（即戊○○）確為所請求車位之所有人：復查無其他積極
      證據足認被告（即孫海強）有何前開犯行（指竊占），而為不起訴處分在案。
      現本件原告提起民事訴訟，所持證物仍與前相同，且未曾提出其車位之買賣契
      約等法定文件。復查原告所提出之地下第三層停車位表影印本及停車位配置表
      ，經查車位分配表製表日期為八十五年十二月二日，停車位管理權仍在建商掌
      控下，其上雖加註戊○○車位編號B3-34號B3-35號，但並未經停車位所有人協
      議完成手續，不足以證明該二車位即屬原告所有。何況，原告又無登記具有二
      個車位權利範圍之持分權，故對地下三層全體共有人及管委會並不具有分管使
      用車位之約束力與法律效力。
（四）原告所稱被告甲○○擅自佔用系爭建物繪製編號B3-34停車位乙節，亦屬不實
      ，按原告檢具之編號表，被告甲○○原分配車位編號為B3-29，在八十七年三
      月本會接管之前，空戶、空車位甚多，住戶視其個別方便性選擇使用並無出租
      事實。被告台北國寶大樓管理委員會于八十七年三月接管時被告甲○○即已使
      用該B3-34號車位，前建商魏錦輝亦予默認。依停車位分管協議書、區分所有
      權面積等確認B3-34、35停車位原告並不具有分管使用權。故被告甲○○在被
      告台北國寶大樓管理委員會同意下使用該車位並無不當。原告所提停車位編號
      表並非原告一再指稱之分管契約，被告台北國寶大樓管理委員會對系爭建物共
      同使用部分、完全依據前建商制訂之停車位所有人協議書及建物登記謄本符合
      分管約定者方認定其分管使用車位，以維護多數區分所有權人共同權益。
    理    由
一、原告起訴主張系爭地下室編號第三四及三五號停車位，係由原告向訴外人魏錦輝
    買受，且基於分管契約原告享有前揭車位之專用使用權，然而於八十九年間，被
    告台北國寶大樓管理委員會竟以種種理由，片面否認原告分管使用系爭停車位之
    權利：就系爭編號第三五號停車位部分（即如附圖所示Ａ部分）為被告台北國寶
    大樓管理委員會所占用，並出租予他人停車使用。至於系爭編號第三四號停車位
    部分（即如附圖所示Ｂ部分）被告台北國寶大樓管理委員會亦否認原告就此部分
    之專用使用權，並容任被告甲○○占有使用。爰依共有權之分管權利請求被告交
    還系爭地下室編號第三四及三五號停車位並請求確認原告就系爭二車位有專用使
    用權之分管關係存在，並依不當得利之法律關係請求被告台北國寶大樓管理委員
    會及被告甲○○返還原告相當於租金之不當得利等語。
二、被告二人則否認原告基於分管契約有其所稱就系爭二車位之專用使用權，稱台北
    國寶大樓依台北縣政府核發之竣工圖所示，核定地下三層停車位五十四個、地下
    四層停車位六十一個，合計一一五個。其中法定停車位三十六個、增設車位七十
    九個，合計一一五個（獎勵七十五個）。而起造建商魏錦輝擅作二次施工，重劃
    車位為地下三層五十六個、地下四層為六十四個共一二０個。依住戶公約及停車
    位所有人協議書第一條「本大樓停車場為地下三樓及四樓，但地下三樓因兼緊急
    防空避難室之用，扣除每部車位面積持分十四平方公尺，為車位所有權人所有，
    其餘產權歸全體住戶共同持分，而平時停車位使用權乃歸車位所有權人按編號使
    用。」原告亦已在該協議書簽章認同，而原告就系爭地下室並無每部車位面積持
    分十四平方公尺，是其主張享有系爭車位有專用使用權云云，並無理由等語置辯
    。
三、按當事人主張有利於己之事實者，就其事實有舉證之責任，民事訴訟法第二百七
    十七條定有明文；又民事訴訟如係由原告主張權利者，應先由原告負舉證之責，
    若原告先不能舉證以證實自己主張之事實為真實，則被告就其抗辯事實即令不能
    舉證，或其所舉證尚有瑕疵，亦應駁回原告之請求。此外，原告於其所主張之起
    訴原因不能為相當之證明，而被告就其抗辯之事實已有相當之反證者，當然駁回
    原告之請求。最高法院十七年上字第九一七號、二十年上字第二四六六號分別著
    有判例。
四、本件原告請求給付及確認其就系爭車位享有專用使用權之事實，為被告所否認，
    原告自應就該等事實負舉證之責任。經查，原告就其依分管契約協議所提出之建
    物登記謄本及停車位分配表影本二件之證據，並無法證明各住戶已協議由原告就
    系爭二車位享有專用使用權之事實。而依被告所提出之反證，即原告不爭執真正
    之住戶公約及停車位所有人協議書，其中第一條即明確載明得享有停車位專用使
    用權之人為：「本大樓停車場為地下三樓及四樓，但地下三樓因兼緊急防空避難
    室之用，扣除每部車位面積持分十四平方公尺，為車位所有權人所有，其餘產權
    歸全體住戶共同持分，而平時停車位使用權乃歸車位所有權人按編號使用。」原
    告亦已在該協議書簽章認同，自堪認定原告已同意受該協議書之約束。依該協議
    書之約定，享有系爭地下室停車位專用使用權之人，其應有部分應較其他未享有
    車位專用使用權之住戶多（如以總面積與應有部分相互折算，至少要多出十四平
    方公尺之具體面積），而原告就系爭地下室之應有部分不僅未較一般無停車位專
    用權之住戶多，反而較少，依前揭協議書第一條之約定推論，原告自無任何停車
    位專用使用權可言。
五、從而，原告以其基於分管契約就系爭二車位享有專用使用權為由，請求被告台北
    國寶大樓管理委員會應將坐落台北縣新店市○○段第一一四一、一一五九地號上
    建物地下三層 (門牌：台北縣新店市○○街二三巷一一至三七單號地下三層；建
    號：五八三一 )如附圖所示Ａ部分面積一三、五六四平方公尺遷讓返還原告，並
    應給付原告新台幣（下同）八萬七千五百元，及自起訴狀繕本送達被告台北國寶
    大樓管理委員會翌日起至返還之日止，按月給付原告三千五百元，並確認原告就
    坐落台北縣新店市○○段第一一四一、一一五九地號上建物地下三層 (門牌：台
    北縣新店市○○街二三巷一一至三七單號地下三層；建號：五八三一 )如附圖所
    示Ｂ部分面積一三、五六四平方公尺與建號五八三一號建物共有人間有約定由原
    告專用之分管關係存在；請求被告甲○○應將上開部分遷讓返還原告，並應給付
    原告八萬七千五百元，及自起訴狀繕本送達被告甲○○翌日起至返還之日止，按
    月給付原告三千五百元，均為無理由，應予駁回。又原告給付之訴部分既經駁回
    ，其假執行之聲請即失所附麗，應併予駁回。
六、結論：本件原告之訴為無理由，依民事訴訟法第七十八條，判決如主文。
中      華      民      國    九十二    年      一      月     三十     日
                                            民事第二庭法      官  朱漢寶
右為正本係照原本作成。
如對本判決上訴，須於判決送達後廿日內向本院提出上訴狀。
中      華      民      國    九十二    年      一      月     三十     日
                                                      法院書記官  劉碧輝


司法院資訊處製作；財團法人民間司法改革基金會備份。
